臺灣桃園地方法院刑事判決　　　　　 96年度交簡上字第154號
上　訴　人　臺灣桃園地方法院檢察署檢察官
被　　　告　乙○○
上列上訴人因被告過失傷害案件，不服中華民國96年6 月8 日本
院96年度壢交簡字第439 號第一審簡易判決（聲請簡易判決處刑
案號：96年度偵緝字第65號），提起上訴，本院管轄之第二審合
議庭判決如下：
    主  文
原判決撤銷。
乙○○從事業務之人，因業務上之過失傷害人，處拘役伍拾日，
如易科罰金，以銀元參佰元即新臺幣玖佰元折算壹日，減為拘役
貳拾伍日，如易科罰金，以銀元參佰元即新臺幣玖佰元折算壹日
。
    事  實
一、乙○○係擔任「詠紘國際有限公司」之司機，以駕駛貨車載
    貨為業，為從事駕駛業務之人，其於民國九十四年十一月十
    六日下午四時二十五分許，駕駛牌號四三六二－JU號自用小
    貨車，沿桃園市○○路往永安路方向行駛，途經桃園市○○
    路四九○號前，本應注意在劃有分向限制線（即雙黃線）之
    路段不得迴車，且依當時天候晴、日間自然光線、道路無缺
    陷及障礙物、視距良好，並無不能注意之情事，竟疏於注意
    ，貿然在上開劃有雙黃線之路段迴車，欲將車輛停放在對向
    車道路邊，適有丙○○騎乘牌號HXT －一七二號重型機車，
    沿桃園市○○路往永安路方向直行，見該車迴轉時已煞避不
    及，丙○○騎乘之機車遂與乙○○所駕駛之自用小貨車左後
    車輪發生碰撞，致丙○○人車倒地，並受有右臏骨骨折之傷
    害，乙○○於肇事後，立即打電話報警，並於處理員警甲○○據報到場尚未知悉何人肇事前，自首犯罪，並接受裁判。
二、案經丙○○訴由桃園縣政府警察局桃園分局報告台灣桃園地
    方法院檢察署檢察官偵查起訴。
    理  由
一、按被告以外之人於審判外之言詞或書面陳述，除法律有規定
    者外，不得作為證據，刑事訴訟法第一百五十九條第一項固
    定有明文。惟被告以外之人於審判外之陳述，雖不符同法第
    一百五十九條之一至之四之規定，而經當事人於審判程序同
    意作為證據，法院審酌該言詞陳述或書面陳述作成時之情況
    ，認為適當者，亦得為證據。又當事人、代理人或辯護人於
    法院調查證據時，知有第一百五十九條第一項不得為證據之
    情形，而未於言詞辯論終結前聲明異議者，視為有前項之同
    意，此亦據同法第一百五十九條之五規定甚明。查本件證人
    丙○○於警詢時之陳述，屬被告以外之人在審判外之陳述而
    屬傳聞證據，且不符刑事訴訟法第一百五十九條之三之規定
    ，惟檢察官、被告就上開審判外之陳述，迄於本院言詞辯論
    終結前均未聲明異議，而本院審酌證人丙○○於陳述作成時
    之情況，核無違法取證之瑕疵，亦認為以之作為證據為適當
    ，自得採為證據，合先敘明。
二、上揭犯罪事實業據被告乙○○迭於檢察官訊問時及本院審理
    時供承不諱，核與證人丙○○於警詢時證述及本院審理時具
    結證述之情節相符，並有道路交通事故現場圖、道路交通事
    故調查報告表（一）（二）及現場照片四張附卷足資憑明。
    證人丙○○因本件交通事故受有受有右臏骨骨折之傷害，亦
    有長庚紀念醫院林口分院出具之診斷證明書一紙在卷可稽，
    足認被告前開自白與事實相符，堪以採信。
三、按雙黃實線設於路段中，用以分隔對向車道，並雙向禁止超
    車、跨越或迴轉；設有禁止迴車標誌或劃有分向限制線，禁
    止超車線、禁止變換車道線之路段，不得迴車，道路交通安
    全規則第一百零六條第二款、道路交通標誌標線號誌設置規
    則第一百四十九條第一項一款第八目分別定有明文。查被告
    既以駕駛貨車載貨為業，其對於前揭規定自應知之應詳。而
    依案發當時天候晴、日間自然光線、道路無缺陷及障礙物、
    視距良好，並無不能注意之情事，此有卷附道路交通事故調
    查報告表（一）為憑，惟其竟疏於注意，貿然在前述劃有雙
    黃線之路段迴車，以至其所駕駛之車輛與告訴人丙○○所騎
    乘之機車發生碰撞，故其所為之駕駛行為，已有過失甚明。
    此外，告訴人丙○○復因本件車禍受有前揭傷害，已如前述
    ，故告訴人丙○○受傷之結果，與被告駕車之過失行為間，
    顯有相當因果關係存在。綜上，本件事證明確，被告犯行洵
    堪認定。
四、按被告行為後，刑法部分條文業於九十四年二月二日經總統
    以華總一義字第○九四○○○一四九○一號令修正公布，並
    於九十五年七月一日施行，參酌最高法院九十五年五月二十
    三日刑事庭第八次會議決議意旨，修正後刑法第二條第一項
    之規定，係規範行為後法律變更所生新舊法律比較適用之準
    據法，於修正後刑法施行後，應適用修正後刑法第二條第一
    項之規定，為「從舊從輕」之比較。準此而論，本案涉及法
    律變更之部分如下：
（一）被告行為後，刑法第六十二條有關自首之規定已有修正，
      修正前刑法規定為「必減」其刑，修正後新刑法改為「得
      減」其刑，此項變動影響行為人之刑罰法律效果，自屬「
      法律變更」，經比較新舊法結果，因修正前刑法規定為「
      必減」其刑，較有利於行為人。
（二）被告行為後，罰金罰鍰提高標準條例第二條業已刪除，而
      刑法第四十一條第一項前段關於易科罰金之折算標準已由
      舊法之以銀元一百元、二百元、三百元折算一日修正為以
      新臺幣一千元、二千元、三千元折算一日，因屬科刑規範
      事項之變更，其折算標準為裁判時所應諭知，自有就新舊
      法規定比較之必要，經比較新舊法結果，以被告行為時之
      舊法較為有利於被告，新法並無對被告有較為有利之情形
      。
（三）被告行為後，刑法第三十三條第五款業已修正規定「罰金
      ：新臺幣一千元以上，以百元計算之。」，與修正前舊刑
      法第三十三條第五款規定「罰金：一元（按係銀元，折算
      為新臺幣三元）以上。」不同。比較新舊法結果，以舊法
      較有利於行為人，新法並無對被告較為有利之情形。
（四）再查被告行為後，業已增訂刑法施行法第一條之一，並規
      定：「中華民國九十四年一月七日刑法修正施行後，刑法
      分則編所定罰金之貨幣單位為新臺幣。九十四年一月七日
      刑法修正時，刑法分則編未修正之條文定有罰金者，自九
      十四年一月七日刑法修正施行後，就其所定數額提高為三
      十倍。但七十二年六月二十六日至九十四年一月七日新增
      或修正之條文，就其所定數額提高為三倍。」，是就刑法
      第二百八十四條第二項前段之業務過失傷害罪，有關於罰
      金刑最高度之處罰規定已有修正，惟經比較增訂之刑法施
      行法第一條之一與被告行為時之罰金罰鍰提高標準條例第
      一條前段、現行法規所定貨幣單位折算新臺幣條例第二條
      結果，二者規定適用之結果並無不同，參酌最高法院九十
      五年第二十一次刑事庭會議決議意旨，應依一般法律適用
      原則，適用裁判時法。
五、查被告於案發時係擔任「詠紘國際有限公司」之司機，以駕
    駛貨車載貨為業，業據被告供述甚明（見本院卷第四六頁）
    ，故其為從事駕駛業務之人，被告因駕駛行為之過失致告訴
    人受傷，核其所為，係犯刑法第二百八十四條第二項前段之
    業務過失傷害罪。被告於肇事後，立即打電話報警，並於處
    理員警甲○○據報到場尚未知悉何人肇事前，自首犯罪，並
    接受裁判，業據被告供述在卷，並經證人甲○○到庭結證屬
    實（見本院卷第四一、四二頁），核與自首之要件相符，應
    依修正前刑法第六十二條前段減輕其刑。
六、原審認本件被告事證明確，予以論罪科刑，固非無見。惟查
    ：（一）原審未審酌被告有如前述自首應減輕其刑之情事，
    而未予減輕其刑，顯有未合；（二）又中華民國九十六年罪
    犯減刑條例業經立法院三讀通過，總統公布，並定於九十六
    年七月十六日施行，本件被告所犯之業務過失傷害罪罪，犯
    罪時間在九十六年四月二十四日以前，合於減刑之要件，自
    應依同條例第二條第一項第三款之規定，予以減刑，原審未
    及審酌上情，亦有未洽。檢察官循告訴人之請求上訴意旨認
    原審量刑過輕，固無可取，然原審判決既有前揭可議之處，
    即屬無可維持，自應由本院予以撤銷改判。爰審酌本件車禍
    事故被告之過失程度，告訴人所受之傷勢，被告迄今未與告
    訴人達成民事和解，及被告之犯後態度等一切情狀，量處如
    主文所示之刑，並依修正前刑法第四十一條第一項前段、修
    正前罰金罰鍰提高標準條例第二條之規定，諭知易科罰金之
    折算標準。末按中華民國九十六年罪犯減刑條例業經立法院
    三讀通過，總統公布，並定於九十六年七月十六日施行，本
    件被告所犯之業務過失傷害罪，犯罪時間在九十六年四月二
    十四日以前，且非同條例第三條所列舉不予減刑之罪名，自
    應依同條例第二條第一項第三款之規定，就被告前揭所宣告
    之刑度，予以減刑二分之一後，並依同條例第九條之規定，
    依修正前刑法第四十一條一項前段、修正前罰金罰鍰提高標
    準條例第二條之規定，諭知易科罰金之折算標準，併此敘明
    。
據上論斷，應依刑事訴訟法第四百五十五條之一第三項、第三百
六十九條第一項前段、第三百六十四條、第二百九十九條第一項
前段，刑法第二條第一項前段、第二百八十四條第二項前段，修
正前刑法第四十一條第一項前段、第六十二條前段，修正前罰金
罰鍰提高標準條例第二條，刑法施行法第一條之一第一項、第二
項前段，中華民國九十六年罪犯減刑條例第二條第一項第三款、
第七條、第九條，判決如主文。
本案經檢察官林清安到庭執行職務。
中　　華　　民　　國　　96　　年　　10　　月　　23　　日
                  交通法庭  審判長法　官　邱滋杉
                                  法  官  陳彥宏
                                  法  官  吳為平
以上正本證明與原本無異。
不得上訴。
                                  書記官  江惠婷
中　　華　　民　　國　　96　　年　　10　　月　　24　　日
附錄論罪科刑法條：
刑法第284條
因過失傷害人者，處 6 月以下有期徒刑、拘役或 5 百元以下罰
金，致重傷者，處1 年以下有期徒刑、拘役或5 百元以下罰金。
從事業務之人，因業務上之過失傷害人者，處 1 年以下有期徒刑
、拘役或1 千元以下罰金，致重傷者，處 3 年以下有期徒刑、
拘役或2 千元以下罰金。
